臺灣新竹地方法院交通事件裁定　　　　　94年度交聲字第39號
原處分機關　新竹市警察局第一分局
受處分人即
異　議　人　甲○○
上列異議人即受處分人因違反道路交通管理處罰條例案件，對於
新竹市警察局第一分局民國93年11月26日竹市警一分交裁字第09
31002972號、93年12月3日竹市警一分交裁字第0931003131號、
第0000000000號違反道路交通管理事件裁決書，均聲明異議，本
院裁定如下：
    主  文
原處分均撤銷。
甲○○均不罰。
    理  由
一、原處分機關新竹市警察局第一分局裁決理由意旨略以：
    受處分人即異議人甲○○於91年10月13日上午10時10分、91
    年10月20日上午8 時24分、91年12月29日上午8 時15分，均
    在新竹市○○路○○街口公告禁止設攤之處擺設攤位（販賣
    衣服），為新竹市警察局交通隊員警康朝琴等人掣單舉發（
    即竹市警交字第Ｅ00000000號、第Ｅ00000000號、第Ｅ0000
    0000Ｅ號舉發違反道路交通管理事件通知單）。因異議人未
    於上開舉發單所載應到案時間內到警局聲明不服，亦逾期不
    繳納罰鍰，原處分機關乃認異議人有違反道路交通管理處罰
    條例第82條第1 項第10款之違規事實，而依同法第65條暨違
    反道路交通管理事件統一裁罰基準及處理細則第43條、第44
    條、第65條規定，於93年11月26日填製竹市警一分交裁字第
    0931002972號、93年12月3 日填製竹市警一分交裁字第093
    1003131 號、第0000000000號違反道路交通管理事件裁決書
    ，各裁處異議人新臺幣（下同）2400元。
二、異議意旨略以：
    異議人為一家庭主婦，居住在桃園縣楊梅鎮，從未從事擺設
    攤販之工作，而異議人曾於91年5 月21日上午至桃園縣楊梅
    鎮埔心市場買菜時，身上之皮包（內有健保卡、郵局提款卡
    、台新銀行信用卡）遭人竊走，異議人隨即就銀行信用卡及
    郵局提款卡辦理止付，但當時覺得健保卡沒什麼關係，故未
    立即前往派出所報案，不料之後竟遭有心人冒用（健保卡上
    有出生年月日及身分證號碼）。而本件三張裁決書，違規處
    所均為新竹市○○路○○街口，且都是星期假日上午，異議
    人假日均陪伴小女，從未跑到新竹市來擺攤，又異議人於93
    年12月27日上午前往新竹市警察局第一分局了解時，劉華淼
    巡佐調出0000000000號之舉發單，再由本人簽名，其筆跡與
    舉發單上之簽名截然不同，且舉發單上受舉發人之地址：新
    竹市○○路一一八號，異議人從未在該地居住過，請求將原
    裁決均予以撤銷云云。
三、按違規事實應依證據認定之，無證據不得認定違規事實；又
    不能證明受處分人違規或其行為不罰者，應諭知無罪之裁決
    ，道路交通管理處罰條例第89條及刑事訴訟法第154 條第2
    項、第301 條第1 項規定可資參照。其次，交通法庭認為聲
    明異議有理由者，應以裁定將原處分經聲明異議部分撤銷，
    並自為裁定，道路交通案件處理辦法第20條亦定有明文。再
    按認定不利於被告之事實，須依積極證據，苟積極證據不足
    為不利於被告事實之認定時，即應為有利於被告之認定，更
    不必有何有利之證據；且事實之認定，應憑證據，如未能發
    現相當證據，或證據不足以證明，自不能以推測或擬制之方
    法，以為裁判基礎；而認定犯罪事實所憑證據，雖不以直接
    證據為限，間接證據亦包括在內；然而無論直接或間接證據
    ，其為訴訟上之證明，須於通常一般之人均不致有所懷疑，
    而得確信其為真實之程度者，始得據為有罪之認定，若其關
    於被告是否犯罪之證明未能達此程度，而有合理性懷疑之存
    在，致使無從形成有罪之確信，根據「罪證有疑，利於被告
    」之證據法則，即不得遽為不利被告之認定，最高法院著有
    30年上字第816 號、40年台上字第86號、76年台上字第4986
    號判例。依道路交通管理處罰條例第89條之規定，刑事訴訟
    法以及上開判例於交通異議案件自應準用之。
四、經查：
  (一)關於異議人是否於上揭三張舉發違反道路交通管理事件通知
    單所載時地，在禁止設攤處所，擺攤販賣衣服，此部分之事
    實原處分機關並未提出相關採證照片可供佐證。
  (二)異議人雖出生於臺灣省新竹縣，惟戶籍早於86年12月6 日已
    經遷入臺灣省桃園縣楊梅鎮，此有法務部戶役政連結作業系
    統個人基本資料一紙在卷可參，核與前述舉發通知單上記載
    之受舉發人住址（即新竹市○○路118 號）不合。
  (三)異議人是否於91年5 月21日在楊梅鎮埔心市場遭竊，依據異
    議人提出之新竹縣竹東鎮下公館郵局郵局掛失止付紀錄單、
    台新銀行94年1 月5 日信用卡掛失證明書，以及本院依職權
    向台新銀行函詢，台新銀行於94年2 月5 日函覆本院之台新
    信用卡字第940085號函等資料，堪可認定異議人確實於91年
    5 月21日辦理郵局提款卡之掛失止付手續與台新銀行信用卡
    掛失之程序。其次，異議人曾於92年10月15日13時40分許，
    至桃園縣警察局楊梅分局草湳派出所陳訴91年5 月間遭竊之
    經過，此有桃園縣警察局受理各類案件紀錄表一份附卷可稽
    。而異議人係先於92年10月15日向草湳派出所報案，嗣後迨
    93年底始收到本件之三份裁決書，衡情，異議人應無謊報之
    可能。綜合上情，異議人所稱其於91年5 月21日健保卡遭竊
    之事實，尚屬可信。
  (四)前揭三張舉發通知單上收受通知聯者之簽名，經與異議人在
    聲明異議書上、93年12月27日在新竹市警察局第一分局便箋
    上、92年10月15日下午13時40分在桃園縣警察局受理各類案
    件紀錄表上之各該簽名，以肉眼比對，不但筆劃之轉折捺撇
    明顯相異，所簽署之名字亦有不同，舉發通知單上均係簽署
    「賴智慧」，而聲明異議書、新竹市警查局第一分局便箋、
    受理各類案件紀錄表上則係簽署「甲○○」。查異議人已於
    91年5 月23日將原姓名「賴智慧」改為「甲○○」，此有個
    人姓名/ 原姓名更改資料查詢結果一紙存卷可稽。衡諸常情
    ，一般人既然更改姓名，則更名後之簽章場合，無不簽署新
    姓名，殊有再簽署舊名之可能，此由異議人在新竹市警察局
    第一分局便箋上、在桃園縣警察局受理各類案件紀錄表上均
    簽署「甲○○」即得明證。而員警執行勤務時，如需記載相
    對人之身分資料時，必會要求相對人提出相關證件加以查核
    比對是否相符。異議人既已於91年5 月23日更改姓名，其相
    關身分資料，例如：健保卡、行照、駕照等亦須一併更改，
    始能相符。然查，本件三張舉發通知單上，受舉發人所簽署
    之姓名仍為異議人之舊名「賴智慧」，自可推定當時受舉發
    人應係提出異議人之舊證件供員警查驗，此情形與異議人所
    辯更名前之健保卡遭竊，個人資料疑遭盜用等情不謀而合。
  (五)綜上，本件異議人是否於上揭舉發通知單載之時地，在公告
    禁止設攤之處擺設攤販賣衣服，原舉發機關既無當時違規之
    採證照片，復未提出相關積極證據可供佐證，反而異議人所
    提之證據，足堪認定其個人資料因91年5 月間健保卡失竊後
    遭人盜用。揆之前揭法條與說明，本件異議為有理由，自應
    將原處分均予以撤銷，併諭知異議人均不罰之處分。
五、據上論斷，應依道路交通案件處理辦法第20條，裁定如主文
    。
中　　華　　民　　國　　94　　年　　5 　　月　　24　　日
                  交通法庭      法  官  李珮瑜
以上正本證明與原本無異。
如不服本裁定，應於裁定送達後5日內向本院提出抗告狀。
中　　華　　民　　國　　94　　年　　5 　　月　　24　　日
                                書記官　龔紀亞
